臺灣高等法院民事裁定
110年度抗字第37號
抗  告  人  龔新生  
上列抗告人因與相對人蔡國器間不動產所有權移轉登記事件，對
於中華民國109年11月26日臺灣臺北地方法院108年度重訴字第12
55號所為裁定提起抗告，本院裁定如下： 
    主  文
原裁定關於核定訴訟標的價額部分廢棄。
本件訴訟標的價額核定為新臺幣捌仟陸佰玖拾伍萬柒仟貳佰伍拾
捌元。
其餘抗告駁回。
抗告費用由相對人負擔二分之一，餘由抗告人負擔。
    理  由
一、抗告人抗告意旨略以：伊前將附表所示11筆土地借名登記於
    相對人蔡國器（下稱相對人）名下，於終止借名登記契約後
    ，類推適用委任或依民法第179條之規定，請求相對人返還
    該等土地並移轉不動產所有權，為原法院駁回，伊不服提起
    上訴，附表所示11筆土地起訴時交易價值合計新臺幣（下同
    ）8,695萬7,258元，原裁定核定本件訴訟標的價額為1億2,2
    80萬5,245元，並命伊繳納第二審判費160萬1,455元，均有
    未恰，爰提起抗告，求為廢棄原裁定。
二、按訴訟標的之價額，由法院核定。核定訴訟標的之價額，以
    起訴時之交易價額為準；無交易價額者，以原告就訴訟標的
    所有之利益為準，民事訴訟法第77條之1第1項、第2項分別
    定有明文。所謂上訴利益，係指上訴人於上訴程序所得受之
    客觀利益，其計算應以上訴聲明範圍內訴訟標的之價額為準
    。又請求移轉土地所有權登記之訴，係以土地所有權之移轉
    請求為訴訟標的，其訴訟利益為土地之價值，訴訟標的之價
    額應以土地之交易價額即市價為準。惟土地如無實際交易價
    額，當事人復未能釋明訴訟標的物之市價，供法院核定訴訟
    標的之價額，法院本得依職權調查審認。而土地公告現值係
    直轄市或縣（市）政府依平均地權條例第46條規定，對土地
    價值逐年檢討、調整、評估之結果，自非不得認與市價相當
    而做為核定訴訟標的價額之參考（最高法院102年度台抗字
    第1035號、105年度台抗字第504號裁定參照）。
三、經查，抗告人請求相對人返還附表所示11筆土地並移轉不動
    產所有權，為原法院判決駁回，其不服提起上訴，上訴聲明
    ：㈠原判決廢棄。㈡相對人應將附表所示11筆土地所有權返還
    並移轉登記予抗告人，其上訴利益自應以附表所示11筆土地
    起訴時之交易價額核定。又附表所示11筆土地起訴時之公告
    現值各如附表所示，有土地登記謄本可證（見本院卷第13-3
    3頁）。則以上訴人請求相對人返還並移轉登記之附表所示1
    1筆土地面積、權利範圍及公告現值計算，本件上訴之訴訟
    標的價額應核定為8,695萬7,258元，抗告意旨就此部分指摘
    原裁定不當，為有理由，爰將原裁定關於核定抗告人訴訟標
    的價額部分廢棄，裁定如主文第二項所示。又原裁定所命補
    繳裁判費部分非在民事訴訟法第77條之1第4項所得抗告之列
    ，抗告人仍對原裁定命其補繳裁判費部分一併聲明不服，尚
    非合法，應駁回其此部分之抗告。至原裁定關於核定訴訟標
    的價額部分既經本院廢棄，則所命補繳裁判費部分即失所附
    麗，附此敘明。
四、據上論結，本件抗告為一部不合法，一部有理由，爰裁定如
    主文。
中　　華　　民　　國　　110 　年　　1 　　月　　26　　日
                  民事第十一庭  
                        審判長法  官  李慈惠
                              法  官  謝永昌
                              法  官  趙雪瑛
正本係照原本作成。
本裁定除以適用法規顯有錯誤為理由外，不得再抗告。如提起再
抗告，應於收受送達後10日內委任律師為代理人向本院提出再抗
告狀。並繳納再抗告費新臺幣１千元。
中　　華　　民　　國　　110 　年　　1 　　月　　26　　日
　　　　　　　　　　　　　    書記官  郭晋良
附表（均為新臺幣/元）
編號 土     地     坐     落    面   積 權利範圍 起訴時公告現值 （單位：元/㎡） 起訴時交易價值  縣  市 鄉鎮市區 段  名 地 號 平方公尺    1 臺南市 ○○區 ○○段 000 2,097.53 12分之8  21,155   29,582,165 2    000 421.41 1分之1  28,400   11,968,044 3    000 448.61 12分之8  20,514    6,135,190 4    000 1,107.67 12分之8  17,900   13,218,195 5    000 818.96 12分之8  20,610   11,252,510  6    000 199.27 12分之8  20,232    2,687,754 7    000 532.29 12分之8  19,617    6,961,289 8   ○○段 000 124.66 12分之8  21,800    1,811,725 9    000 154.31 12分之8  21,800    2,242,639 10   ○○段 000 58.57 12分之8  17,900      698,935 11   ○○段 000 33.42 12分之8  17,900      398,812         計86,957,258